【裁判字號】    92,交聲,58
【裁判日期】    920328
【裁判案由】    聲明異議
【裁判全文】
臺灣臺南地方法院交通事件裁定                      九十二年度交聲字第五八號
    移
    受處分人
    即異議人  甲○○
右列受處分人因違反道路交通管理處罰條例案件，對於交通部公路總局嘉義區監理所
台南監理站九十二年一月十七日所為之裁決處分（處分案號：南監五字第裁七四—Ｓ
00000000號）聲明異議，本院裁定如左：
    主  文
異議駁回。
    理  由
一、聲明異議意旨略以：受處分人即異議人甲○○並不否認有於民國九十一年七月十
    八日上午九點十一分左右，駕駛車牌號碼ＰＱ—八五七號營業小客車，行經台南
    市○○路與建平路之交岔路口前時，在紅燈時佔用機車停等區之違規行為，然其
    係於辦理驗車時，經承辦人員告知曾有交通違規罰單未繳款，始知悉本件違規情
    事，且因已過自動繳款期限，因此必須繳交最高額罰。然而，異議人並未實際收
    到本交通違規事件之舉發通知單，且無其他人代為收受，顯見該舉發通知單之送
    達程序並不合法，異議人實無繳交最高額罰款之理，是異議人不服該裁處，而提
    起本件異議。
二、按汽車駕駛人，駕駛汽車有不遵守道路交通標誌、標線、號誌指示之情形者，而
    道路交通管理處罰條例第二章無處罰之規定者，處新台幣九百元以上一千八百元
    以下罰鍰，並記違規點數一點，道路交通管理處罰條例第六十條第二項第三款及
    第六十三條第一項第一款分別定有明文。次按，機車停等區線，用以指示機器腳
    踏車駕駛人於紅燈亮時行駛停等之範圍，其他車種除綠燈亮時可行駛通過外，不
    得在停等區○○○○道路交通標誌標線號誌設置規則第一百七十四條之二第一項
    亦規定甚明。再者，汽車違反道路交通管理事件有以科學儀器取得違規證據資料
    ，足資認定其違規事實之情形，當場不能或不宜攔截製單舉發者，得逕行舉發之
    ；至前項逕行舉發，應記明車輛牌照號碼、車型等可資辨明之資料，查明汽車所
    有人姓名或名稱、住址，並以該汽車所有人為被通知人製單舉發之，新修正之道
    路交通管理處罰條例第七條之二第一項第六款、第二項亦有明文規定。另當事人
    變更其送達之處所而不向行政機關陳明，致有應為送達之處所不明者，行政機關
    得依職權命為公示送達；而公示送達自於行政機關公告欄黏貼公告之日起，經二
    十日發生效力，行政程序法第七十八條第三項、第八十一條復規定甚詳。
三、經查：
    （一）本件受處分人即異議人甲○○並不否認有於九十一年七月十八日上午九點
          十一分左右，駕駛車牌號碼ＰＱ—八五七號營業小客車，行經台南市○○
          路與建平路之交岔路口前時，在紅燈時佔用機車停等區之違規事實，且有
          台南市警察局南市警交字第Ｓ00000000號舉發違反道路交通管理
          事件通知單一紙及違規照片一張在卷可參，故異議人於右開時、地，駕駛
          前述小客車行經交岔路口前，在路口紅燈亮時之情形下，將車停止於機車
          停等區內，而有不遵守有關「機車停等區○○道路交通標線指示之違規行
          為，應可認定。
    （二）其次，前開舉發通知單及違規照片，業經台南市警察局交通隊，依據受處
          分人即異議人甲○○所登記車籍資料上之車主地址，掛號郵寄予異議人，
          而經郵政人員多次前往投送，均無人收受，且因招領逾期而遭退回，以致
          無法依址送達後，該交通隊承辦人員經再次電腦查詢異議人所登記之地址
          ，得知異議人並未辦理變更，乃依上開行政程序法有關公示送達之規定，
          於九十一年九月四日，辦理公示送達之公告等情，則有招領逾期遭退回之
          舉發通知單掛號郵件、台南市警察局九十一年九月四日南市警交字第０九
          一三九三一一號公告函及違規單公示送達清冊各一份存卷可佐。另異議人
          所有前述小客車車籍資料上之車主地址，以及異議人之住所，均係「台南
          市○區○○○路一段十六巷三號三樓」，除據異議人陳明在卷外，並有車
          號查詢汽車車籍列印表一張存卷可佐，此與台南市警察局交通隊郵寄本件
          舉發通知單之地址，經核並無不同，顯見異議人確有變更其送達之處所，
          而不向行政機關陳明，致有應為送達之處所不明之情形。從而，台南市警
          察局交通隊本得依前述行政程序法之規定，依職權為公示送達，且該警察
          局交通隊辦理公示送達後，經二十日即生送達之效力。基此，足見台南市
          警察局交通隊，就本件交通違規舉發通知單之送達程序，經核應係合法且
          適當。
四、綜上所述，本件受處分人即異議人甲○○有於上開時、地，駕駛右述小客車，在
    路口紅燈亮時之情形下，將車停止於機車停等區內，而有不遵守有關「機車停等
    區○○道路交通標線指示之違規行為既可認定，則台南市警察局交通隊依照前開
    新修正之道路交通管理處罰條例第七條之二第一項第六款及第二項等規定逕行舉
    發，並於根據異議人所登記車籍資料中之車主地址郵寄遭退回後，乃依法公示送
    達，且該公示送達生效後，異議人並未於期限內自動繳交罰款，故移送機關即交
    通部公路總局嘉義區監理所台南監理站，據此並引用道路交通管理處罰條例第六
    十條第二項第三款及第六十三條第一項第一款等規定，裁處異議人罰鍰新台幣一
    千八百元，並記違規點數一點，於法即無任何違誤之處。至本件異議人僅以其未
    實際收受該舉發通知單，而指摘本件送達程序及裁決處分有所不當，經核並無理
    由，故應予以駁回。
五、據上論斷，應依道路交通案件處理辦法第十九條，裁定如主文。
中    華    民    國      九十二      年      三      月      二十八    日
                              臺灣臺南地方法院交通法庭
                                  法  官    陳  志  成
右正本證明與原本無異
如不服本裁定應於送達後五日內向本院提出抗告狀
                                  書記官    彭  建  山
中    華    民    國      九十二      年      三      月      二十八    日


司法院資訊處製作；財團法人民間司法改革基金會備份。
